臺灣高等法院刑事裁定　　　　　　　　 100年度毒抗字第86號
抗　告　人
即　被　告　吳偉志
上列抗告人因違反毒品危害防制條例案件，不服臺灣桃園地方法
院100年度毒聲字第100號，民國100年1月28日裁定（聲請案號：
臺灣桃園地方法院檢察署100年度毒偵字第6444號），提起抗告
，本院裁定如下：
    主  文
抗告駁回。
    理  由
一、原裁定意旨略以：抗告人即被告吳偉志因施用第二級毒品甲
    基安非他命，經原審裁定將其送觀察、勒戒後，經臺灣桃園
    看守所附設勒戒處所認有繼續施用毒品之傾向，有該看守所
    100年1月19日桃所衛字第1001305005-8號函及所附「有無繼
    續施用毒品傾向證明書」各一份在卷可稽，爰依毒品危害防
    制條例第20條第2項之規定，裁定令被告入戒治處所施以強
    制戒治，其期間為六個月以上，至無繼續強制戒治之必要為
    止，但最長不得超過一年等語。
二、抗告意旨略以：1.抗告人已深自悔悟，但因評估證據資料未
    盡詳實而有下列疑義，足以影響評估人員主觀印象及評分結
    果，致影響被告權益：抗告人自觀察勒戒後，已斷絕毒品
    無施用可能，應早無戒斷症狀，所謂「可能有戒斷症狀」所
    指為何？文義不明卻足影響評分高低，請再斟酌；因抗告
    人不了解評估流程及給分方式，心情緊張，而導致「情緒、
    態度略差」之評定；評估時，心理師曾詢及「無業狀態」
    、「待業多年」部分，抗告人因未諳評估得分影響而答稱「
    是」，但實情係因抗告人之父母因病有照護需求，因此抗告
    人在家照護父母，但抗告人所答可能造成無業放蕩之錯誤印
    象，而影響評分結果；另抗告人二子於評估流程來所密集探
    望，足證親子關係融洽，評估報告之支持系統判斷，疑有謬
    誤。2.抗告人雙親年邁體衰，需抗告人照護，否則生活難以
    為繼，請更為裁定，給予重敘天倫之機會。
四、經查：
  (一)按觀察、勒戒後，檢察官或少年法院（地方法院少年法庭）
    依據勒戒處所之陳報，認受觀察、勒戒人無繼續施用毒品傾
    向者，應即釋放，並為不起訴之處分或不付審理之裁定；認
    受觀察、勒戒人有繼續施用毒品傾向者，檢察官應聲請法院
    裁定或由少年法院（地方法院少年法庭）裁定令入戒治處所
    強制戒治，其期間為六個月以上，至無繼續強制戒治之必要
    為止。但最長不得逾一年，毒品危害防制條例第20條第2項
    定有明文。次按有無繼續施用毒品傾向之評估標準，並非完
    全以受勒戒人勒戒後之結果為準，勒戒前之各種情況，仍應
    作為評估之依據。依勒戒處所評分說明手冊規定，係以人格
    特質、臨床徵候及環境相關因素3項合併計算。而其中人格
    特質係依毒品犯罪相關司法紀錄、其他犯罪相關紀錄、短期
    內再犯加重計分、行為觀察；臨床徵候係依戒斷症狀、多重
    藥物使用、注射使用、使用期間、情緒及態度；環境相關因
    素係依社會功能、支援系統等，作為綜合判斷分數之依據。
    又上開勒戒處所評估標準，乃將與判斷有無繼續施用傾向之
    相關因素加以列舉及量化，以利執法者判定受勒戒人有無繼
    續施用毒品傾向，避免執法者之判斷流於恣意。因此觀察勒
    戒處所實施之有無繼續施用毒品傾向評估，有其相當之專業
    依據及標準，且涉及專門醫學，倘其評估由形式上觀察，無
    擅斷或濫權等明顯不當之情事，法院宜予以尊重。
  (二)查抗告人經桃園看守所附設勒戒處所評分結果，以其有毒品
    犯罪相關司法紀錄3筆，而認人格特質得30分；可能有戒斷
    症狀、使用期間超過1年、情緒及態度略差，臨床徵候得25
    分；社會功能不良、支持系統分居或離婚，環境相關因素得
    7分；合計為62分，經綜合判斷其為「有繼續施用毒品傾向
    」等情，有該所100年1月19日出具之「有無繼續施用毒品傾
    向證明書」及所附之評估標準紀錄表在卷可稽（見毒偵字第
    6444號卷第24至25頁）。其內所載之結果，係該所相關專業
    知識經驗人士，在抗告人觀察、勒戒期間，依本職學識評估
    抗告人之人格特質、臨床徵候、環境相關因素等項所為之綜
    合判斷，具有科學驗證所得之結論，自得憑以判斷抗告人有
    無繼續施用毒品傾向之證明，則該勒戒處所綜合評分者依個
    案之臨床實務及具體事證，判定抗告人為「有繼續施用毒品
    傾向」，依前揭說明，尚無不合。又勒戒處所之組織、人員
    之資格及執行觀察、勒戒相關程序，暨判斷施用毒品者，有
    無繼續施用毒品傾向，均有相關法令嚴格規範，非可恣意而
    為，抗告人空言指稱評估證據資料未盡詳實，質疑評分有誤
    ，委無可採。至抗告意旨所陳其已誠心悔過、家中情況等節
    ，縱然非虛，亦與抗告人是否施用毒品成癮之判斷無涉，尚
    無足解免其應受之戒治處分。從而，原審依檢察官之聲請，
    裁定抗告人令入戒治處所施以強制戒治六個月以上，至無繼
    續強制戒治之必要為止，但最長不得逾一年，核其認事用法
    ，並無違誤。抗告意旨徒執前詞，指摘原裁定不當，為無理
    由，應予駁回。
據上論斷，依刑事訴訟法第412條，裁定如主文。
中    華    民    國    100    年    3    月    25    日
                  刑事第十七庭  審判長法  官  王炳梁
                                      法  官  陳世宗
                                      法  官  周明鴻
以上正本證明與原本無異。
不得再抗告。
                                      書記官  郭彥琪
中    華    民    國   100    年    3     月    25    日